臺灣高雄地方法院刑事判決　　　　　　　　92年度訴字第38號
公　訴　人　臺灣高雄地方法院檢察署檢察官
被　　　告　辛○○　男　48歲.
選任辯護人　李錦臺律師
上列被告因貪污等案件，經檢察官提起公訴（91年度偵字第7878
號），本院判決如下：
    主  文
辛○○依據法令從事公務之人員，藉勢勒索財物，處有期徒刑拾
壹年，褫奪公權伍年，所得財物新台幣拾萬元，應予追繳，發還
被害人宏榮水電工程有限公司，如全部或一部無法追繳時，以其
財產抵償之。
    事  實
一、辛○○於民國89年間，當選高雄縣大寮鄉第十六屆鄉民代表
    （下稱鄉民代表），並擔任該屆鄉民代表副主席，有審查大
    寮鄉公所之預算、決算、議案，並就大寮鄉公所政策有發言
    質詢之權，係依據法令從事公務之人員。緣宏榮水電工程有
    限公司〔以下簡稱宏榮公司〕在８９年８月３日，經由公開
    招標取得大寮鄉公所「大寮鄉公有市場水電工程第二期」承
    作權，於本件工程施工過程中，適辛○○等鄉民代表召開第
    十六屆第八次鄉民代表會臨時大會，會議進行中，鄉民代表
    黃崑旺因得知該公司在工程施作機房內部電線電纜接頭項目
    時，有人舉發材料使用舊品及接法方式有瑕疵等問題，即在
    鄉民代表臨時會議中質詢，經出席代表決議後，鄉民代表辛○○、黃崑旺、邱政治、蔡怡葶、莊吳月香、楊秀花、程培
    弘等人即於同年１２月２７日組成臨時監督小組。經通知大
    寮鄉公所建設課等相關單位後，由專訪鄉民代表會之民眾日
    報庚○○等記者隨行，至大寮鄉公有市場大樓勘察現場工程
    施工情形。在該工程大樓地下一樓機房內，鄉民代表監督小
    組認為有使用舊品電纜線及部分線路使用接頭方式等情形，
    雖經現場宏榮公司工地負責人及大寮鄉公所監工表示非舊品
    且使用部分接頭情形亦不會影響電路輸送，然辛○○等部分
    代表會監督小組成員仍認定工程施工情形、品質有瑕疵之弊
    端。辛○○勘察後獲悉上情，竟藉鄉民代表副主席身分及監
    督大寮鄉公所工程之權限，要求民眾日報記者庚○○等媒體
    記者將宏榮公司上開施工情形刊載見報，並當面向大寮鄉公
    所負責該工程督工業務之建設課技士丙○○表示將透過鄉民
    代表會提案杯葛，要求工程重新施作致無法順利進行等方式
    ，藉勢刁難。而基於藉端勒索財物之故意，透過丙○○向宏
    榮公司表達如不出面處理〔支付封口費〕將會在鄉民代表會
    繼續追究上開宏榮公司施工情形及工程進行而要脅宏榮公司
    ；另亦知宏榮公司負責人戊○○透過媒體記者庚○○前來求
    情之意，而故意指責庚○○未將宏榮公司施工瑕疵情事刊登
    報上等方式，勒索財物。宏榮公司負責人戊○○及宏榮公司
    工地負責人丁○○〔二人係父子關係〕，均因畏懼媒體報導
    會影響公司商譽及恐懼該工程第二次請領即將到期之新台幣
    〔下同〕１６８７萬７０３３元之工程款時間會有延誤致公
    司資金無法順利週轉之危機，致心生畏怖。宏榮公司負責人
    戊○○與丁○○二人為求本件工程進行順利而請領工程款時
    間不受延滯及免受鄉民代表再度找麻煩而滋生困擾，決以１
    ０萬元之『加菜金』名義，由丁○○自宏榮公司華南銀行，
    帳號：000000000000號存款帳戶內提領現款後
    ，以黃色信封袋裝１０萬元紙鈔置於酒品禮盒２瓶裝手提袋
    樣式中，於９０年１月５日下午５時許，丁○○獨自開車前
    往高雄縣鳳林路三隆路口處之辛○○之二樓住處客廳內，將
    現金１０萬元交付辛○○收受，辛○○收取上開款項後始未
    再藉端杯葛宏榮公司施作該工程事宜。
三、案經法務部調查局高雄縣調查站報告臺灣高雄地方法院檢察
    署檢察官偵查起訴。
    理  由
壹、程序部分：
一、按被告以外之人於偵查中向檢察官所為陳述，除顯有不可信
    之情況者外，得為證據，同法第159 條之1 第2 項定有明文
    。偵查中對被告以外之人（包括證人、鑑定人、告訴人、被
    害人及共同被告等）所為之偵查筆錄，或被告以外之人向檢
    察官所提之書面陳述，性質上均屬傳聞證據。惟現階段刑事
    訴訟法規定檢察官代表國家偵查犯罪、實施公訴，依法其有
    訊問被告、證人及鑑定人之權，證人、鑑定人且須具結，而
    實務運作時，檢察官偵查中向被告以外之人所取得之陳述，
    原則上均能遵守法律規定，不致違法取供，其可信度極高。
    職是，被告以外之人前於偵查中已具結而為證述，除反對該
    項供述得具有證據能力之一方，已釋明「顯有不可信之情況
    」之理由外，不宜以該證人未能於審判中接受他造之反對詰
    問為由，即遽指該證人於偵查中之陳述不具證據能力。本件
    證人戊○○、丁○○、丙○○於檢察官偵查時之供述〔戊○○、丙○○二人同係91年8 月16日訊問筆錄、丁○○係於91
    年8 月21日訊問筆錄〕時，其未曾提及檢察官在偵查時有不
    法取供之情形，反對該項供述得具有證據能力之辯護人，亦
    未釋明上開供述有顯不可信之情況，依上說明，其於偵查中
    之證言自均具有證據能力。
二、00-0000000、0000000000、0000000000號，系爭電話號碼於
    89年12月27日10時13分至90年1 月7 日12時4 分止之與本案
    有相關連性部分雙向通聯記錄〔見本院審卷第44至48頁〕
    ，乃電話發（受）話時，電話公司之機房電腦就會利用磁片
    紀錄，固定時間將磁片之紀錄利用電腦列印，係機械性列印
    之通聯紀錄，非為供述證據。次查，該門號於89年9 月至90
    年 2月間經檢察官依法核發監聽票執行監聽，亦有臺灣高雄
    地方法院檢察署90年度聲監字第149 號案卷內附通訊監察書
    〔見該卷第55- 65頁〕附卷足憑，該等門號之監聽錄音帶，
    經檢察官補呈在卷〔見法務部調查局高雄縣調查站山肅字第
    09469402631 號函，本院審卷第261 頁〕，本院亦於94年
    4 月14日勘驗部分監聽錄音帶內容文意皆相符，製有勘驗筆
    錄存卷〔見本院審卷第50至52頁〕，又均係相關人之直接
    談話內容，監聽譯文內容經公判庭提示予相關人確認無訛，
    尚無不得為證據之限制，自得認具有證據能力。
貳、實體部分：
一、訊據被告辛○○雖對於丁○○於90年1 月5 日下午5 時許，
    獨自開車前往其住處，致贈現金10萬元及2 瓶酒品禮盒交由
    收受一節供承屬實，惟矢口否認有何藉勢勒索犯行，辯稱：
    我並沒有透過丙○○、庚○○去向宏榮公司要錢，戊○○父
    子他們帶東西到我家是個禮盒，我也不知道裡面是什麼東西
    ，經過半個月我才打開發現裡面有十萬元，我拿去還他，但
    沒有找到他人。時間久也疏忽了，一直到檢調單位找到我為
    止。這個工程剛好在施工，我們代表會也正好在開會，就組
    一個臨時監督小組，去現場勘查，發現使用舊的電纜，就要
    求政風室及建設課請求廠商更換，我們有建議權與監督權，
    他們如果沒有照我們監督小組的要求，根本不可能驗收通過
    請款。這不是特別的組成的組織，這是大寮鄉代表會在開會
    期間，臨時決定一起去看的云云。
二、惟查：
（一）被告於８９年間當選高雄縣大寮鄉第16屆鄉民代表，且業
      經連任三屆鄉民代表，經其供述在卷〔見本院審卷第73
      頁〕。而鄉民代表依據地方制度法第37條規定，代表會開
      會時，代表會有得議決鄉預算，議決鄉公所提案事項、議
      決鄉民代表提案事項；又依地方制度法第48條、第49條規
      定，鄉公所各一級單位主管及各該所屬機關首長，均得應
      邀就主管業務提出報告，鄉民代表於代表會定期開會時有
      向前項各首長或單位主管，就其主管業務質詢之權；有向
      鄉長及各首長質詢之權。又大寮鄉鄉民代表會於89年4 月
      12日第屆第５次臨時大會，依據代表會組織條例第條
      第２項規定，訂定「高雄縣大寮鄉民代表會議事規則」，
      並於同月15日施行。另依前開代表會會議事規則第條規
      定，本會對於職權內之事項，認有專業研究或對外蒐集資
      料之必要，得經大會通過設專案小組。第條規定，專案
      小組從事研究或對外蒐集資料，應以大會所賦予之任務為
      範圍，必要時，得請有關單位供給資料說明；復有高雄縣
      大寮鄉民代表會議事規則【見本院刑事卷宗第8 卷下稱審
      卷第頁】及高雄縣大寮鄉民代表會大鄉代字第094000
      0048號函【見審卷第頁】、大寮鄉公有市場水電工程
      第二期工程預算審查會會議記錄【見本院刑事卷宗編列書
      證卷第２頁】在卷可考；又本件係由第16屆大寮鄉鄉民代
      表大會，於89年12月26日至同年月30日召開第16屆第8 、
      9 次臨時大會，大會期間即89年12月26日時，代表會代表
      黃崑旺對大寮鄉公所市場大樓管理建設施工情形提出「工
      程地下室發電機及電線電纜均使用舊貨而且電線電纜接頭
      太多易引發火災涉弊端」等提案質詢內容後，鄉民代表會
      乃於89年12月27日由擔任該次大會會議主席辛○○等代表
      組成臨時監督小組，是日即到「大寮鄉公有市場水電工程
      第二期」工地現場進行現場勘察，亦有被告供述在卷及大
      寮鄉鄉民代表會第１６屆第8 及第9 次臨時大會議事錄附
      卷足參。是鄉代表於代表會開會期間得有上開職權行使甚
      明。
（二）大寮鄉公所「大寮鄉公有市場水電工程第二期」工程於同
      年8 月3 日上午10時30分在大寮鄉公所進行公開投開標，
      由宏榮公司〔代表人黃劉秀幸、實際負責人戊○○〕以
      7680萬8700元標金得標取得該工程承作權。有大寮鄉公有
      市場水電工程第二期中文公開招標公告資料及決標公告【
      見書證卷第7 、191 頁】；宏榮水電工程有限公司投標資
      料【見書證卷第106 至185 頁】內容：甲標封、乙標封、
      高雄市營業人銷售額與稅額申報書、營業稅繳款書、工程
      標單、工程估價單、投標廠商印模單、切結書、退還押標
      金申請書、退還押標金切結書等附卷。是本件大寮鄉公所
      系爭工程係由宏榮公司〔實際負責人戊○○〕取得承作權
      ，勘可認定。
（三）貪污治罪條例第四條第一項第二款所指藉端或藉勢勒索財
      物罪，係指行為人憑藉其本人或他人之權勢或以某種事由
      為藉口，施行恫嚇，以索取財物為構成要件，不以所藉權
      勢事由在其職務範圍內，或與其職務有直接關係為必要，
      又所指藉端勒索財物係假藉端由以強迫或恫嚇脅迫方法，
      向人逼勒財物之意，其方式固不限於以言詞、文字或動作
      ，但必使人畏怖生懼始克相當，最法院90年台上字第5505
      號判決意旨參照。茲就本件被告辛○○所為前開犯罪構成
      要件之相關犯罪情節陳述如下：
    (一)關於代表會於開會期間組成臨時監督小組到大寮鄉公所公
      有市場水電工程施工現場勘察後，認工地機房電纜線有使
      用舊品及電纜線有出現接頭之事由：
     1.經被告供述：89年8 月發包之「大寮鄉公有市場水電工
       程第二期」，施工期間大寮鄉民代表會曾於89年12月26
       日組織臨時性監督小組前往工程工地進行實勘；該監督
       小組成員我及黃崑旺、邱政治、蔡怡葶、莊吳月香、楊
       秀花、程培弘，於89年12月26日上午至「大寮鄉公有市
       場水電工程第二期」工地實勘，發現「大寮鄉公有市場
       水電工程第二期」之水電工程部分，施工現場之電器房
       內之線路有使用舊品及接頭接法不符規定之情形等語【
       見法務部調查局高雄縣調查站91年８月日調查筆錄，
       下稱調卷第36頁背面、同見台灣高雄地方法院檢察署
       偵查卷下稱偵卷第30頁背面】。
     2.證人乙○○本院審理中結證：「本件電線接頭並無違反
       工程合約規定，因依據建築法規定，壹條電纜線可以有
       二、三個接頭，所以不違法，一般工程是要在配電盤尾
       端可能因為長度不夠關係可以接點，但是本件是在配電
       盤前端就有接點，是有瑕疵，但是不影響供電，我當場
       有反應這個意見，但是現場代表人很多，沒有接受。」
       、「戊○○有陸續更換該批有問題的電線」；見【本院
       94 年 ４月11日審判筆錄、審卷第31、32頁】
     3.證人戊○○本院結證稱：「電線是在別的工地使用剩餘
       的，我們只是將電線剪取一小段來接本件工程不足的電
       纜線，但是不是舊品」「但是既然他們這樣認定，當天
       工地的人打電話來說有這方面的問題，我當天就下令把
       他們說有接頭的這部分就換掉，但是我認為這不是舊品
       ，只是大家認定不同」；見94年４月日審判筆錄【審
       卷第60頁】
     4.證人丁○○偵查中證稱：「年月日鄉代會副主席
       辛○○組一個監督小組帶了一些鄉代到我們工地視察，
       他們這些代表一到工地就質疑我們的接頭是舊品，接法
       也不對，我趕回工地跟辛○○解釋說接頭是新品，接法
       也正確，可以請台電來鑑定，但是辛○○等代表不聽」
       見91年８月日訊問筆錄【偵卷第１８３頁背面】；
       本院審理中結證：「當時公司有很多工地再進行，電線
       不是舊的，是大家主觀認知不同，我認為沒有監督小組
       所指問題」，見本院94年４月日審判筆錄【審卷第
       ５頁】。
     5.證人庚○○（即民眾日報記者）於本院結證稱：鄉代表
       黃崑旺在代表會開臨時會時說電纜是舊的，所以才會組
       成監督小組到現場勘驗。見本院94年４月日審判筆錄
       【審卷第28頁】
     6.證人丙○○（即大寮鄉公所建設課技士並負責本件工程
     　督工業務）到庭證稱：「我們公所市場工程地下室一樓
       有電器機房，電纜線有五、六十條，其中七、八條有接
       頭，因為這個工程施工長，之前進的電纜線看起來比較
       舊，但是在這批原料進來前我們都有驗收是新品，代表
       會到場是認為這些是舊品，而且有接頭，所以要求我們
       就這部分改進，後來我有要求他們依代表會的要求作更
       換」、「我認為接線是不會影響電路輸送，而且後來我
       有要他們換新的」等語，見本院94年４月日審判筆錄
       【審卷第23、24頁】；
     7.復有90年1 月5 日高雄縣大寮鄉公所建設課會勘紀錄「
       會勘結果全部換新改善完竣」一紙可參【見審卷第266
       頁】；足徵被告以監督小組身份到工地監察後，雖電纜
       確有部分接頭情形出現，然經宏榮公司工地負責人及大
       寮鄉公所監工等相關人員，對代表會監督小組所指出瑕
       疵問題，均提出『非舊品』『不影響電路輸送』等解釋
       。
    (二)藉代表會權勢，以上開事由為由，施以恫嚇：
     1.被告自承：我們有建議權與監督權，他們如果沒有照我
       們監督小組的要求，根本不可能驗收通過請款等語。見
       本院94年１月日準備程序筆錄【審卷第１２７頁】
       。「（問：事後有無人向你提到本件水電工程瑕疵問題
       ？）答：丙○○、乙○○、庚○○等確實有來跟我說，
       意思是要我把事情化小。」「監督小組去現場看完後，
       回來後因為尚屬質詢時間，一定會拿這個承辦人員相關
       缺失質詢，像本件的問題他們說還在講，又在罵了，是
       因為每個人看得看法不同，所以爭論點在代表會會罵，
       因為我們不是很內行，所以在代表會罵也是罵主管，監
       工是無法到會場備詢的，本件是到現場看確實是舊的。
       一般質詢後一定會要求鄉公所並配合政風室處理，政風
       室是針對鄉公所相關人員缺失部分處理，並要求責令改
       進」。見本院94年４月日審判筆錄【審卷第74、76
       頁】。
     2.證人丁○○於本院結證稱：「印象有委託丙○○或庚○○向辛○○處理前述工程相關事宜」，見94年4 月11日
       審判筆錄【審卷第９頁】；於偵查中供稱：「89年12
       月26日鄉代會副主席辛○○組一個監督小組帶了一些鄉
       代到我們工地視察，他們這些代表一到工地就質疑我們
       的接頭是舊品，接法也不對，我趕回工地跟辛○○解釋
       說接頭是新品，接法也正確，可以請台電來鑑定，但是
       辛○○等代表不聽，一再刁難，而且還揚言利用鄉代的
       職權把事情鬧大，後來我父親就陸續接到庚○○、丙○○等人的傳話，表示辛○○跟鄉代們要錢擺平，當時談
       話內容曾經講明如果一個代表只五千、一萬他們不要，
       一個代表要兩萬，我父親很生氣，不接受，這些事情在
       電話譯文都有顯示」。見91年８月日訊問筆錄【偵
       卷第１８３頁背面】。
     3.證人丙○○在本院結證稱：「黃氏父子有透過我向辛○○說請款不要找麻煩」、「監督抽查後有缺失會要求鄉
       公所擇期改善，改善後建設課再復驗，複驗沒問題再請
       款，時間就會拖長，會影響到請款，如無監督小組工程
       就持續進行到完工，驗收過了就請款」、「辛○○曾經
       在鄉公所前遇到我告訴要找戊○○出來處理這件事」。
       見本院94年４月日審判筆錄【審卷第17、23、22頁
       】。
     4.證人庚○○在本院結證稱：「戊○○請我拜託副主席高
       抬貴手不要再談他們去監工發現的問題，他說他們電纜
       是新的不是舊的。」見本院94年４月日審判筆錄【審
       卷第26頁】。
     5.證人戊○○於偵查中證稱：「代表會代表至我們二期水
       電的工程工地勘查，當時辛○○跟一些鄉代一直質疑我
       們用的電器接頭是舊品，我們跟他們解釋說那些是其他
       工地用剩拿來用，不是舊品，但他們不聽，我兒子通知
       我，我就趕到他們中午用餐的鐵路餐廳，我想幫他們付
       帳，他們不讓我付，後來我得到消息是他們要拿這件事
       作文章刁難我們的工程」「因為他是鄉代會副主席，且
       是監督小組的召集人，我想說送他１０萬元，讓此事做個
       了斷，不要再受到刁難。」；見91年８月日偵查訊問
       筆錄【偵卷第、20頁背面】
     6.核與證人乙○○於本院結證稱：「通聯的主要目的是要
       戊○○趕快處理本件問題，以免影響預算總質詢」、「
       我們怕整個來年的預算會擱置，因如果會中有代表提案
       的話，就會進入議題。他們會就這個部分作質詢，而延
       誤預算總審查的時間」；見本院94年４月日審判筆錄
       【審卷第32、31頁】
     7.復有乙○○0000000000、戊○○0000000000、00-00000
       00通訊監察譯文表【見調卷第至頁、偵卷第１０
       頁至頁】
      (1)乙○○當日向戊○○通知大寮鄉代表會到工地認為電線
        使用舊品‧‧‧，而戊○○表示非使用舊品【調卷第
        39 、40 頁】日期89.12.27.12:00，發話人乙○○，受
        話人戊○○0000000000《摘要如下》崔：代表會來菜市
        場看啦，發現你們電纜用舊品哩。黃：我們沒有用舊的
        啦。
      (2)89年12月30日上午乙○○多次緊急與戊○○通話，要求
        戊○○馬上與辛○○連絡達成協商，因是日代表會已針
        對宏榮公司工地線路問題進行提案討論中；相關通聯紀
        錄譯文如下：《戊○○0000000000號與乙○○0000000
        000 號》
        (一)89年12月30日11時13分5 秒（主叫號碼：乙○○
          0000000000）電話中乙○○請戊○○就工程問題與被
          告儘快協商《內容摘要如下》
          崔：「你拜託耶，老弟拜託你，跟副座說一下好不好
          ？」「你怎麼這麼硬，你這麼硬，我是怎麼做？」「
          你就親口說一下，大家認識一下，那會怎麼樣呢！」
          黃：「說等我回去就去找他」「我打給他就好」〔意
          指打電話〕
        (二)隨之，戊○○分以所持有0000000000電話於12月30日
          11 時15 分6 秒、12月30日11時15分52秒、12月30日
          11時16分10秒、12月30日11時16分24秒、12月30日11
          時16 分37 秒、12月30日11時19分45秒等6 通（撥打
          ：0000000000，受話人辛○○）皆未能與被告取得連
          繫。
        (三)12月30日11時20分18秒戊○○即告知乙○○無法與被
          告取得連繫之電話通聯（被叫號碼：乙○○00000000
          00）《內容摘要如下》
          黃：「我打五通」‧‧‧「再來就都打不通了」
          崔：現在在「掽」了〔乙○○表示現在代表會內正在
          針對本工程提案質詢〕
        (四)12月30日11時21分26秒戊○○再打電話與乙○○協商
          情形（被叫號碼：乙○○0000000000）
          崔：你聽看看。〔以下係代表會中開會情境談話情形
          ；乙○○將電話一頭即代表會會場內對話情景給黃雄
          鵬聽，告知戊○○代表會內正在質詢之事〕‧‧‧
       ┌──────────────────────┐
       │黃崑旺：你看要怎樣，這是要怎樣，你說給我聽？│
       │        記一下，記一下，有錄音嗎？          │
       │甲○○：我跟代表報告，那天之後我們就已經連絡│
       │        監造建築師，所有的東西，我們是用‧‧│
       └──────────────────────┘
        崔：「他昨天就說跟他溝通一下就沒問題了啊」
        黃：我有要和他溝通。‧‧‧
        崔：主要是看後面是要怎樣處理。
        黃：好啦！好啦！
        有本院勘驗：戊○○0000000000行動電話89年12月30日
        11時13分5 秒、11時15分6 秒、11時15分52秒、11時16
        分10 秒、11時16分24秒、11時16分37秒、11時19 分45
        秒、11時20分18秒、11時21分26秒通訊監察譯文錄音帶
        之通訊監察譯文表勘驗筆錄(二)附卷足稽【見審卷第
        頁】。復有代表會第16屆第9 次代表大會議事錄紀錄「
        89年12月30日討論事項黃代表崑旺要求即刻停工，簡副
        主席辛○○表示請建設課長提出說明」等情在卷可參〔
        見審卷第268 頁以下〕及鄉公所政風室組成抽查小組
        抽驗後查證紀錄顯示已改善完成之紀錄表一紙附卷可佐
        〔見審卷第263 至265 頁〕；足見證人一再透過工程
        監工丙○○及證人庚○○向被告表示，電纜線是新品，
        非舊品，質疑部分已要求全面撤換請其不要追究之意，
        而仍並未為被告接受，而被告顯欲利用其代表會開會期
        間得行使工程監督權之提案質詢機會，針對宏榮公司本
        件工程施工中之瑕疵情形，在代表會開會期間進行提案
        討論等情甚明。
    (三)被害人因而心生畏懼
    1.證人戊○○於本院結證稱：「檢察官問：（提示89年12月
      30 日11 時、11時4 分、11時21分通聯紀錄）89年12月30
      日是否記得乙○○有打電話跟你說辛○○又在議會提出此
      事，要你趕快與辛○○處理？）答：經提示過我現在有印
      象，我是有說我台北回來會去找他，當天是在代表會大小
      聲，所以乙○○一直打電話給我，當時乙○○在電話裡面
      跟我說我這件事情又在代表會被提出來了，他也確實有將
      電話給我聽代表會的開會聲音，但是聲音很吵雜，我也聽
      的不是很清楚」「乙○○告訴我前開訊息我認為如果不與
      辛○○處理這件事，將會使我的工程遭受不利」「因為這
      個工程金額大，且依工程進度分了四次領工程款，我不知
      道再繼續拖下去會不會影響我工程款的請款，如果有拖延
      ，會影響到我公司的資金週轉。」「每次請款時間間隔約
      半年，金額為一千多萬，這次影響的請款應是第二次，金
      額為1687萬7033元。」「他們前來督察，像接頭的部分我
      向他們解釋是新品，他們也不接受，我的心理面認為他們
      來督察是要來找麻煩。」「一般工程是每月估驗請款，因
      為本件工程是分四次請款，每次約半年才能請款，當時正
      在要請款的節骨眼上，因為我們的公司是中小企業，每月
      支付工錢要好幾十萬，材料費有上百萬，支票陸續到期，
      如果支票跳票，如果無法順利向銀行貸款，對公司資金調
      度會造成影響」「我們當時是會怕，就像剛才簡副座說的
      ，工程施工這麼久了都不來，偏偏在公司準備要請款時才
      來，所以我們基於這一點就會考慮，會害怕」「如未順利
      領款，當時的確會影響到公司，這筆金額對我們很重要」
      。見本院94年４月日審判筆錄【審卷第64至69頁】，
      足徵證人因代表會中果於89年12月30日針對該工程施工提
      案討論，要求停工，而證人戊○○透過庚○○、丙○○向
      被告表示請不要再追究之意，並未獲得善意肯定之答案，
      而宏榮公司該次請款紀錄亦高達１６８７萬７０３３元，
      有《大寮鄉公所分批（期）付款表》一紙在卷可徵【見書
      證卷第２０９頁】，顯然證人對未獲得被告不再追究之意
      之反應，已危恐會影響工程款請領而造成宏榮公司資金運
      轉不靈。又雖證人戊○○於經辯護人詰問時表示：辛○○
      並沒有當面或電話中跟我說要錢的事等語，然藉勢或藉端
      勒索財物係假藉權勢或端由以強迫或恫嚇脅迫方法，向人
      逼勒財物之意，其方式固不限於以言詞、文字或動作，但
      必使人畏怖生懼之意旨，有上開最高法院判決參照，是綜
      上各節，被告雖未當面對宏榮公司任何人為逼勒財物之表
      達，然以當時情勢、條件，被告顯憑以代表監督小組督察
      後之權勢，而要脅暗示宏榮公司前來談條件之勒索財物之
      意甚明。是證人戊○○前開以被告未曾明示以二萬元或五
      千、壹萬是勒索我之證述，尚難即為被告未為勒索財物犯
      行之有利認定。
    2.證人丁○○在本院結證稱：「擔心影響我工程款請領的時
      間會延宕。會害怕若不送禮及加菜金會請不到款，當時我
      全家都會害怕，因為金額很大」、「就是讓我的工地順利
      進行，工程款能夠順利請款，否則因為金額很大，對公司
      會有影響」。見本院94年４月日審判筆錄【審卷第12
      、5 頁】。
    3.證人丙○○於本院結證稱：「因為工程已經到請款的比例
      ，他們的公司大，金額多」、「黃氏父子有透過我向辛○○說請款不要找麻煩」、「就是要求工程順利」。見本院
      94年４月日審判筆錄【審卷第17頁】。
    4.證人庚○○於本院結證稱：「戊○○打電話告訴我希望不
      要報導。」見本院94年４月日審判筆錄【審卷第29頁
      】；「上報後鄉公所將來驗收會較嚴格，對商譽會有影響
      」、「一方面是戊○○要求我不要報，一方面是監督小組
      叫我們要報，我們左右為難」，見本院94年４月日審判
      筆錄【審卷第51頁】。
    5.有本院勘驗戊○○《0000000000號》12月30日11時24分5
      秒（被叫號碼：丁○○0000000000）內容係戊○○、丁○○父子談論恐因而影響公司請款等語；相關通聯紀錄譯文
      如下：《內容摘要如下》
      鵬：「『崔仔』打電話給我說」「現在在質詢，說完了啦
          」「我有聽到課長說有叫監造的來，聽課長跟他解釋
          ，這件事情會影響我們那個，你知道嗎？請款」‧‧
      榮：就打一通電話給他說你這幾天會去找他。
      鵬：我是怕影響到我們領錢而已。
      見本院戊○○0000000000號行動電話通訊監察譯文表勘驗
      筆錄(二)附卷足稽【見審卷第82頁】。
    6.足徵代表職權行使質詢中，如要求停工監查，顯會因而影
      響工程順利施工及請款日期甚明。是證人戊○○、丁○○
      父子因工程施工中，遭代表會前來勘察認定電纜線是舊品
      ，而經宏榮公司解釋並非舊品等情，並不被接受，而果有
      代表在會議中提案質詢，要求停工，因而致戊○○父子心
      生認恐將影響工程順利進行及一千多萬元之工程款請款，
      而心生畏懼等情，亦與常情相符，洵勘認定。
    (四)索取財物
     1.證人丙○○於偵查中證稱：「辛○○是有暗示我轉達包
       商黃氏父子要拿錢出來封鄉代的口，否則他要將事情鬧
       大，讓工程無法順利進行，所以我就透過丁○○的手機
       跟戊○○轉達辛○○的意思」。見91年８月日訊問筆
       錄【偵卷第21頁】；又於本院結證稱：「當時我認為
       辛○○的意思是要我跟黃氏父子表達說要拿錢出來作封
       口費擺平這件事，所以當時我就立即打電話告訴黃氏父
       子這件事，黃氏父子在電話中表達希望透過我用錢來處
       理這件事，但是我是公務員，如果要用錢來處理，後來
       我在電話裡告訴黃氏父子，我不敢管」、「戊○○他們
       說到每個代表二萬元這個問題時，我只是中間的聯繫者
       而已，當初戊○○說要拿錢擺平他們時，我說我是公務
       人員，你要送錢是違法的，我不敢參與，在調查局時我
       說得很清楚，我只是作為他們二人中間的聯絡人，傳達
       雙方的意思而已」、「黃氏父子有透過我向辛○○說請
       款不要找麻煩」、「我在89年12月28日前一天是有打電
       話拜託辛○○因為這個市場工程已經做了十幾年，歷經
       三任鄉長還沒有做好，如果水電工程完工工程大概可已
       完成了，所以拜託辛○○鄉代會監察小組不要找麻煩，
       讓他早日完工」；見本院94年４月日審判筆錄【審
       卷第17至20頁】；核與證人乙○○於本院結證稱：戊○○沒有向我提到要以金錢來處理代表會臨時監督小組，
       但是我們有感到他要用錢處理的意思，當時我們也很忙
       ，沒有深入去瞭解等語之意大致相符。見本院94年４月
       日審判筆錄【審卷第32頁】；復有戊○○《000000
       0000號》通訊監察譯文（被叫號碼：丁○○0000000000
       號），內容係戊○○、丁○○、丙○○三人在電話中討
       論如何處理索取財物等語；相關通聯紀錄譯文如下：日
       期89.12.28.11:40，發話人丁○○0000000000，受話人
       戊○○0000000000號『榮：登文仔說由你打電話給副座
       啦。【丁○○將電話轉給丙○○】陳：黃董，你打個電
       話嘛，他要的就是那個而已，意思一下嘛，他電話0000
       000000。鵬：好，辛○○嘛』。顯徵證人丙○○曾針對
       代表會勘察宏榮公司所承作之公有市場水電工程施工一
       事，多次利用電話及當面與被告協商，並希望被告不要
       再針對工程問題找麻煩，惟並未獲被告首肯，而再以證
       人丙○○係大寮鄉公所建設課人員，並負責大寮鄉公所
       相關工程之督工業務長達七、八年之久，而建設課更需
       對代表會之相關工程質詢為備詢，是其應對每位代表之
       行事作風甚為了解，本件證人丙○○既自認係擔任傳達
       雙方之意思，則對宏榮公司請託希望工程可以順利，而
       被告要索「封口費」之雙方真意認知，即應與實情相符
       。又如被告已答應不再以行使質詢提案權來影響工程進
       度，丙○○應不至於89年12月28日，及乙○○亦應不至
       於89年12月30日代表會第九次臨時會時，二人分別以電
       話一再催促戊○○儘快解決此事，益徵被告確有藉勢索
       取財物之真意已明。
     2.證人庚○○於本院結證稱：「戊○○有打電話要求我幫
       忙二件事情，一是工程是他承包的，希望代表會勘查工
       程的事情不要上報，二是請我拜託副主席高抬貴手不要
       再談他們去監工發現的問題，他說他們電纜是新的不是
       舊的」、「我有去找簡副主席跟他說戊○○是我同鄉，
       是否有解決方法，結果簡副主席沒有回答我這問題，我
       就打電話給戊○○，跟他說這個問題他應該親自去拜訪
       簡副主席，隔天在代表會碰到簡副主席他們在開會，我
       就問他我同鄉有無找他，簡副主席說我同鄉根本沒有去
       找他，我就打電話給戊○○，抱怨他說你不是跟人家約
       好要去找他嗎，為何沒有去，我就跟他說這個問題，告
       訴他代表會這麼多人，你壹個人給他五千、一萬沒有意
       思，人家不會拿這個錢，他告訴我這個工程他沒有賺他
       在我打電話給他的前一天說他沒有賺，我說如果壹個代
       表給二萬，那就參拾幾萬，那就不要處理了，因此五千
       、一萬、二萬是從我這裡說出來的」，見本院94年4 月
       11日審判筆錄【審卷第頁】。「因為監督小組說戊○○用的電線接頭跟電纜有問題，我是問辛○○戊○○
       這件事要如何處理，但是他當時並沒有回答我」，見本
       院94年4 月15日審判筆錄【審卷第59頁】；足見證人
       庚○○曾受宏榮公司負責人戊○○之請託，而前去找被
       告解釋工程電纜線之問題，並希望可以讓工程順利進行
       之意，惟被告並未給予善意回應，故證人乃又打電話給
       戊○○表示應親自拜訪被告，後又於代表會與被告見面
       後，證人又因戊○○未找上被告，再打電話與戊○○連
       繫，在電話中，對封口費之額度二人提出討論，而以證
       人庚○○是資深記者，猶具有優越豐富之社會經驗，其
       在與被告針對宏榮公司工程中使用電線接頭跟電纜之問
       題多次交換意見後，轉向戊○○傳達之訊息是封口費額
       度之事宜等節，顯然證人已明確探詢過當事人真意後，
       始對戊○○提出建議。而證人庚○○是記者身份，尚唯
       恐無法順利進行代表會內新聞之採訪，又與戊○○亦僅
       有同鄉關係，其無需虛構事實及雙方之意思，而製造自
       己之困擾。又證人庚○○既已得知被告有以藉上開權勢
       向宏榮公司索取財物之意而轉達戊○○，戊○○父子亦
       因得認被告對宏榮公司該工程之進行，顯會有影響，且
       須拿錢作為封口費以求工程進度可以不受干擾，此與證
       人戊○○於本院結證稱：「因為監督小組到現場時庚○○等記者有去，電話是庚○○打給我的。我認為處理就
       是要拿錢處理」等語相符一致，見本院94年４月日審
       判筆錄【審卷第65、67頁】；而戊○○乃於89年12月
       30日即透過庚○○所持有之行動電話，與被告達成雙方
       見面洽談之事宜；又果被告無索取財物之事，豈有與戊○○電話約見面之必要。復有通聯監聽譯文：
       日期89.12.28-09:08，發話人戊○○00-0000000，受
         話人庚○○00-0000000，內容「戊○○向庚○○探被
         告作風及請庚○○不要刊登」。
       日期89.12.28.11:43，發話人庚○○0000000000，受
         話人戊○○0000000000，二人對話係要支付金錢代價
         多寡交換意見《內容摘要如下》
         盧：他罵我，說以後新聞不讓我跑了，他說你昨天要
         去找他也沒有。要怎樣處理呢？
         黃：一大堆人怎麼處理？代表會共十八人怎麼可能？
         又不是只有他一個人？
         盧：但是你不處理，對公所會有影響。若公所明天預
         算覆議不過，你會被牽連下去的，會說是你害的。
         你也要考慮我們新聞界的啊？我有探過意思了，他說
         每個代表都要，每個若五千、一萬元的那就沒意思了
         ，若超過那就是超過十八萬了。那隨他去鬧，不然他
         就是恐嚇了嘛。
         黃：我有誠意啦，十八沒問題，但不要就算了。
       12月30日11時31分14秒；發話人戊○○00-0000000，
         受話人庚○○00-0000000，二人對12月30日代表會內
         提案一事表示意見，戊○○對透過庚○○電話轉交給
         被告接聽，二人達成互相見面之共識《內容摘要如下
         》『盧：嘿！我現在在副座這裡。黃：怎麼還在質詢
         ，我聽他們打電話跟我說。（以下由辛○○接聽本通
         電話）黃：報告副座，我「黃仔」。簡：我知道。黃
         ：我現在人在台北，我明天早上再找你，好嗎？簡：
         好啦！「明天再見面不要緊啦！」，此有戊○○0000
         000000號通訊監察譯文表勘驗筆錄(二)一份在卷可佐，
         詳見【審卷第52頁】在卷可佐證。綜上各節，被告
         所辯無藉端勒索財物之意，顯無可採。
     3.至證人庚○○於本院審理中表示：伊並非擔任辛○○之
       白手套，調查站有關『我於二十八日前往鄉代會欲採訪
       新聞時，在辛○○辦公室簡某當場向我表示我同鄉（指
       戊○○）約二十七日要見面結果爽約且開出之每位代表
       新台幣五千、一萬元的，他也不能接受』等話，是因為
       調查站人員說有在電話通聯中，有說到等等之語，而實
       際是五千、一萬元的事，是我自己臆測之詞等語；經查
       ，勒索財物是違法之重刑罪責，如非相當親密信任之人
       ，當不致於明白表示索取額度如何如何之語，又如以證
       人庚○○之個人法學觀念之認知，為恐自己反成「白手
       套」，而負有刑責，而於審理中一再強調伊並非白手套
       ，亦合情理，惟證人庚○○經多次探求被告真意後，而
       主動告知並與戊○○商討事情解決之道，亦明確如上，
       是證人此部分雖有前述不一致之陳述，然其在調查局所
       為審判外陳述既非本院採證依據，而於本院所供證，仍
       難即為被告有利證據亦明。
     4.綜上各節，證人丙○○、庚○○、戊○○、乙○○對被
       告就本件代表會臨時監督小組認定宏榮公司工程施工情
       形品質有瑕疵一節，藉鄉民代表副主席身分及監督大寮
       鄉公所工程之權限，以要求庚○○等媒體記者刊載見報
       ，並向丙○○表示將透過鄉民代表會提案杯葛，要求工
       程重新施作，而藉勢刁難，基於藉勢勒索財物之故意，
       透過二人表達宏榮公司如不出面處理〔二人皆認被告欲
       索求金錢財物〕將會在鄉民代表會繼續追究上開宏榮公
       司施工情形及工程進行而要脅宏榮公司，戊○○、丁○○父子得知後，均因畏懼媒體報導會影響公司商譽及恐
       畏將會延誤工程款請領致公司資金週轉無法順利週轉之
       危機，致心生畏佈等各節，洵堪認定。
    (五)勒索財物已得手
     1.被告自承：「戊○○並沒有向我有任何要求，而且我也
       沒有對戊○○有任何承諾，況且丁○○拿十萬元現金到
       我家給我，已是監督小組至公有市場實地勘察約一週後
       ，我認為沒有任何關係，所以，我才會收下該十萬元」
       見91年８月日調查筆錄【調卷第48頁背面、偵卷
       第27頁背面】；「拿到我家去，並沒有說什麼，我也沒
       有問，另外加一禮盒茶酒，十萬元是現金」見91年８月
       日本院訊問筆錄【羈卷第５頁】；「是丁○○把錢
       跟酒送到鳳林路與三隆路口之住家給我」見91年９月１０
       日偵查訊問筆錄【偵卷第２０８頁】，是被告確實有
       收受由丁○○90年1 月5 日交付之現金10萬元無訛。
     2.證人戊○○於本院結證稱：「我知道十萬元的事，錢是
       我兒子去領的，送錢是他自己去的」、「他們來督察，
       像接頭的部分我向他們解釋是新品，他們也不接受，我
       的心理面認為他們來督察是來找麻煩」、「電話中說向
       辛○○表示台北回來要去找他，就是由丁○○去找他來
       送十萬元及洋酒禮盒。」見本院94年４月日審判筆錄
       【審卷第63、66、68頁】。
     3.證人丁○○於偵查中證稱：「90年１月５日鄉公所的政
       風室有派人來查，我們看事情要作個了斷，我就從我之
       前在１月３日所領的萬裡面抽了十萬元用黃色信封袋
       裝起來，並且在家中拿了一瓶酒品禮盒在下午４、５點
       到辛○○鳳林路的住處拜託他，我當時是上了他們的二
       樓，當場將內裝有酒品禮盒及十萬元現金的紙袋交給辛○○，跟他講說這是「加菜金」及一點小意思，希望簡
       副座不要再刁難，我就離去了」、「送十萬元給辛○○
       後，工程即未再受到刁難」、「送十萬元是希望辛○○
       不要再藉由鄉代會職權以監督小組名義對我們二期水電
       工程刁難或者質詢，因為還沒有送錢之前，辛○○一直
       對外放話說要以鄉代會質詢機會抨擊我們的工程」，見
       91年８月日偵查訊問筆錄【偵卷第184頁背面、185
       頁】。復於本院結證：「十萬元及洋酒２瓶是我壹個人
       去送的」、「〈提示九十一年六月十日偵查筆錄〉對偵
       查中陳述錢是三日在華南銀行籬子內分行提領，並到辛○○家送禮過程等，均實在」、「（當庭庭呈銀行往來
       紀錄），九十年一月三日提領23萬元」，見本院94年４
       月日審判筆錄【審卷第15頁】。此有華南銀行存摺
       存款交易明細帳【審卷第頁】，內容：戶名：宏
       榮水電工程有限公司。帳號：0000000000
       00。日期：９００１０３。支出金額：２３００
       ００等附卷可參。
     4.證人丙○○在本院結證：「當初戊○○說要拿錢擺平他
       們」、「黃氏父子告訴我加菜金要十萬，我忘了是父子
       中何人」，見本院94年４月日審判筆錄【審卷第18
       、19頁】。
     5.以上證人所證述情節皆大致相符；復有戊○○與丁○○
       針對交付被告金錢財物之討論協商情形之相關通訊監察
       譯文部分【見調卷第45、46頁】
       日期89.12.28.13:08，發話人戊○○0000000000號，
         受話人丁○○0000000000號《內容摘要如下》鵬：就
         對個人啦。
       日期89.12.30.11:00，發話人戊○○0000000000，受
         話人丁○○0000000000《內容摘要如下》
         榮：你沒有跟副座聯絡嗎？他又說要在代表會裡提案
             了。
         鵬：我回去就找他嘛，會有加菜金嘛，那代表們就爽
         啦，就做面子給他嘛。
       日期89.12.30.11:04，發話人戊○○0000000000，受
         話人丁○○0000000000
         鵬：崔仔打電話給我了，就對他個人，不能予取予求
         啦，我台北回去後明天早上再找他。
         榮：喔，好。
       日期90.01.05.15:16，發話人戊○○0000000000，受
         話人丁○○0000000000
         鵬：弄好沒？都初五了。～～那... 有給他了嗎？
             要給不早點給？
         榮：好。
     6.足見戊○○、丁○○父子自89年12月27日表會臨時監督
       小組到工地勘察後提出品質有瑕疵質疑後，經與證人丙○○、庚○○多次討論後，認被告對宏榮公司所提出並
       未在工地使用舊品之解釋並未接受，且仍會對工程施工
       進行一事，一再杯葛質詢抨擊，及同年12月30日在代表
       會臨時大會中由代表黃崑旺再提案質詢等情勢以觀，為
       恐工程進行及請款進度受影響，而決意給付十萬元給被
       告，意請被告不要再對宏榮公司二期水電工程刁難一情
       已明。再被告與宏榮公司素不相識，互無往來，雖是一
       月期間，但亦非傳統春節過年期日送禮時節，被告於90
       年1 月5 日收受宏榮公司工地負責人丁○○之子交付十
       萬元，理應得知，乃為求其公司工地工程可以順利進行
       而來，被告所辯「我認為沒有任何關係，所以才會收下
       該十萬元」云云，顯違常情，殊不足採信。
（四）綜上所述，本件事證明確，被告所辯無非事後飾詞卸責，
      委無足採，其犯行堪以認定。
參、論罪部分：
（一）按貪污治罪條例之藉勢或藉端勒索財物罪，祇以行為人假
      藉其本人或他人權勢或以某種事由為藉口，施行恫嚇脅迫
      之手段，向人逼勒財物，使人畏怖生懼而交付財物為構成
      要件，不以所藉權勢事由在職務範圍內或與職務有直接關
      係為必要司法院院解字第3672號解釋意旨參照）。查被告
      藉其為大寮鄉鄉民代表會副主席及宏榮公司水電工程勘察
      臨時監督小組召集人身份，係依據法令從事公務之人，對
      宏榮公司負責人戊○○所承攬大寮鄉公所「大寮鄉公有市
      場水電工程第二期」工程監督後得知該公司在工程施作機
      房內部電線及電路接頭項目有瑕疵情形，被告以握有不利
      宏榮公司施工進行之機會，而以將要在鄉代會中提案要求
      停工、嚴格監工為由，向宏榮公司逼索財物，宏榮公司負
      責人戊○○、丁○○父子因而心生畏懼，因恐被告以提案
      質詢致影響工程進度及請款時間拖延，迫於無奈，始交付
      財物予被告，被告顯係藉勢對戊○○、丁○○施以恫嚇，
      向宏榮公司逼勒財物，應論以藉勢勒索財物罪。公訴人認
      被告所犯為藉端勒索財物罪，容有誤會，併予敘明。
（二）被告行為後，貪污治罪條例於90年11月7 日及92年2 月6
      日均有修正，但該條例第4 條並未修正，自無新舊法比較
      適用問題。核被告所為，係犯貪污治罪條例第4 條第1項
      第2 款藉勢勒索財物罪。爰審酌被告身為鄉民代表副主席
      ，並連任三屆，未能樹立良好典範，致力鄉政，竟仗其鄉
      民代表身份，假借事端向戊○○逼勒財物，中飽私囊，罔
      顧選民付託及公共利益，惡性非輕，並斟酌被告犯罪手段
      、方式、所生之危害、犯罪後態度等一切情狀，量處如主
      文所示之刑，並依貪污治罪條例第17條、刑法第37條第2
      項之規定，諭知褫奪公權。至被告自宏榮公司處取得之十
      萬元，係被告犯罪所得之財物，應予以追繳發還被害人宏
      榮公司，如全部或一部無法追繳時，應以其財產抵償之。
肆、不另為無罪諭知部分：
（一）公訴意旨另以：丁○○除交付十萬元給被告外，另交付酒
      品禮盒一式二瓶給被告；餘犯罪事實同上，而因認被告此
      部分亦涉犯貪污治罪條例第4 條第1 項第2 款藉端勒索財
      物罪。
（二）按犯罪事實應依證據認定之，無證據不得認定其犯罪事實
      ；又不能證明被告犯罪者，應諭知無罪之判決，刑事訴訟
      法第154條第2項、第301條第1項定有明文。
（三）訊據被告堅決否認有上開犯行；經查：證人戊○○、丁○○、庚○○、丙○○於探求真意後，皆認知被告是要金錢
      代價索取封口費等情，業經本院認定屬實，而證人戊○○
      證稱：90年1 月5 日我便交代丁○○將現金十萬元轉送給
      辛○○，但丁○○如何致送、在何處致送我便不清楚了等
      語；核與證人丁○○證稱：「我表明身分告訴辛○○及現
      金十萬元是要給辛○○『加菜』」「酒多少錢忘了，是家
      中一般年節送禮用的酒品禮盒」「洋酒部分是我覺得直接
      交款怪怪的，所以拿來作伴手。」，顯然酒品禮盒是丁○○為放置以信封袋裝置之10萬元而攜往，且依一般常情，
      到人家裡作客拜訪，攜帶禮盒乃情之所常，且丁○○既連
      該洋酒究係何種洋酒？價值多少？皆未能明白陳述，顯非
      價格昂貴之物，而該酒品禮盒，亦僅是證人丁○○前往被
      告家中而攜帶之禮貌性伴手禮，尚難即認係為被告索取之
      財物而為之交付，且被告藉勢勒索財物，應係要索金錢，
      而非勒索洋酒，亦明確如上，此外復查無其他積極證據足
      資證明被告有何勒索洋酒之行為，自不能認定被告勒索該
      洋酒禮盒２瓶。惟公訴人認上開部分與前揭論罪科刑部分
      有裁判上一罪關係，爰不另為無罪之諭知。
伍、退回檢察官移送併辦部分：〔移送案號高雄93年度偵字第
    3098 、6313 號〕
    移送意旨略以：辛○○係大寮鄉民代表會副主席，負責監督
    大寮鄉公所施政之職責，施登傑係高雄縣大寮鄉公所清潔隊
    隊員（施登傑所涉貪污治罪條例罪嫌另行起訴），負有環境
    稽查等職責，渠等均係依據法令從事公務之人員。緣辛○○
    知悉坐落高雄縣大寮鄉大發工業區○○路十三號大發工業區
    內之高雄醫療廢棄物處理有限公司，從事感染性醫療廢棄物
    之焚化處理業務，易惹民眾猜疑抗爭，可藉端逼令就範，乃
    於年６月間，在高雄縣大寮鄉鐵路餐廳，高雄醫療廢棄物
    處理有限公司董事蘇宏圃（原名蘇炎能）、董事洪蘭純及經
    理陳雲樵邀宴辛○○，並請託辛○○不要找該公司之麻煩時
    ，辛○○竟藉勢向蘇宏圃、洪蘭純及陳雲樵稱：高雄醫療廢
    棄物處理有限公司須於天內，拿出新台幣（下同）１５０
    萬元擺平事端，否則要讓該公司關門等語，勒索該公司，嗣
    同年８月１日，該公司即因地方民意代表抗議舉發違反環保
    及建築法令等情事，遭高雄縣政府勒令停工，事後高雄醫療
    廢棄物處理有限公司雖採取改善措施，並取得合法證明，預
    定於90年７月復工營運，詎辛○○竟又藉鄉民代表身分及監
    督大寮鄉公所環境稽查之權限，組織環保專案小組，於90年
    ５月間唆使由７、８名不詳真實姓名年籍之人，前往高雄醫
    療廢棄物處理有限公司前進行抗爭，並揚言：高雄醫療廢棄
    物處理有限公司之環保、建築使用不符合規定，若代表會未
    收到縣政府核准開工之公文，便會繼續率眾圍廠抗議，不讓
    高雄醫療廢棄物處理有限公司開工營運等語，高雄醫療廢棄
    物處理有限公司為使該公司能順利營運，乃由陳雲樵透過該
    公司員工劉政和之居間介紹，請素與高雄縣大寮鄉代表會關
    係良好之施登傑出面協調解決，詎施登傑與辛○○竟基於共
    同之犯意聯絡及行為之分擔，由辛○○與施登傑議定向高雄
    醫療廢棄物處理有限公司索取萬元作為宴客擺平之費用後
    ，再由施登傑出面，在大發工業區管理中心藉勢向陳雲樵稱
    ：高雄醫療廢棄物處理有限公司須支付萬元作為宴客擺平
    事端之費用等語，陳雲樵等為免辛○○等人藉勢尋隙，即於
    90年５月日，由陳雲樵向高雄醫療廢棄物處理有限公司請
    款萬元，與洪蘭純一同前往高雄縣大寮鄉萬大橋旁堤防處
    ，將上開款項交付予施登傑於同日在高雄縣大寮鄉代表會轉
    交予辛○○。然陳雲樵等人事後發現大寮鄉公所仍持續派員
    前往高雄醫療廢棄物處理有限公司稽查站崗，乃又請施登傑
    出面協調解決。詎辛○○與施登傑復承前開犯意之聯絡故計
    重施，由辛○○與施登傑議定向高雄醫療廢棄物處理有限公
    司索取每月萬元之款項擺平事端後，再由施登傑出面藉勢
    向陳雲樵要求每月萬元擺平事端。經蘇宏圃、洪蘭純及陳
    雲樵之等人於90年６月日會商後，決定如數支付費用予辛○○及施登傑，遂由三人簽立切結書向高雄醫療廢棄物處理
    有限公司請款二個月之敦睦費用90萬元，由蘇宏圃於90年６
    月日上午，在高雄醫療廢棄物處理有限公司交付給施登傑
    ，施登傑收取其中１０萬元之款項後，將剩餘之萬元款項於
    同日攜往潮寮活動中心交付給辛○○。因認被告涉有貪污治
    罪條例第4 條第1 項第2 款藉端勒索財物罪等情。訊經被告
    否認涉有前揭犯行，經查，
    (一)公訴人以被告於年６月間，在高雄縣大寮鄉鐵路餐廳，
      於高雄醫療廢棄物處理有限公司董事蘇宏圃（原名蘇炎能
      ）、董事洪蘭純及經理陳雲樵邀宴請託辛○○不要找該公
      司之麻煩時，辛○○竟藉勢向蘇宏圃、洪蘭純及陳雲樵稱
      ：高雄醫療廢棄物處理有限公司須於天內，拿出新台幣
      （下同）１５０萬元擺平事端，否則要讓該公司關門等語
      ，勒索該公司一節，無非係依據證人洪蘭純（高雄醫療廢
      棄物處理股份有限公司副總經理）於92年６月９日檢察官
      偵訊時證述：副主席辛○○曾和我們於八十九年六月份在
      大寮鄉鐵路餐廳吃飯，於飯局結束後，將我和陳雲樵叫住
      留在餐廳內，向我們表示當時縣長余政憲給你們四十五天
      （斷水、斷電），我現在也給你四十五天時間，如不拿出
      一百五十萬來擺平這件事，就讓你們高雄醫療公司關門；
      後來我們公司因此暫停營業一段時間。【見移送併案偵
      卷第頁背面】等語；證人另於93年月８日偵查訊問中
      供述：「問：你又有說辛○○曾和你們於八十九年六月份
      在大寮鄉鐵路餐廳吃飯，飯後將你及和陳雲樵留在餐廳內
      ，向你們表示說「縣長余政憲給你們四十五天，我現在也
      給你四十五天時間，如不拿出一百五十萬來擺平這件事，
      就讓你們高雄醫療公司關門；後來我們公司因此暫停營業
      一段時間？答：那天辛○○酒醉後一直在說。」「他酒後
      一直說，後來他就說不然借他一百五十萬，我就回說公司
      已沒錢快倒了，後來公司真的倒閉了。辛○○當時唸說公
      司一定經營不錯，還說改天他若有錢一定會還的。當時辛○○好像酒醉了，他看我開的是歐帝的車，就問我有錢否
      ，一百五十萬借他（不知是向公司或我個人）。」等語【
      見移送併案偵卷第頁、偵卷第頁】為其論罪依據
      。惟證人陳雲樵（前高雄醫療廢棄物處理股份有限公司經
      理）於93年１０月日偵查訊問時證述；答：飯後我與蘇董
      出來送客，我並未留在餐廳內，事後我回到公司才聽洪蘭
      純說：辛○○要求公司拿一百五十萬元出來擺平，但我並
      未在現場直接聽到辛○○講該些話等語。【見移送併辦偵
      卷第頁、偵卷第頁】，顯然以證人洪蘭純前後不
      一之唯一指述，難遽採為被告有此部分論罪之依據。而檢
      察官此部分亦未起訴，本院應不予審究，併予敘明。
    (二)公訴人又認被告與施登傑二人基於共同之犯意聯絡及行為
      之分擔，自90年6 月間起，連續藉端向高雄醫療廢棄物處
      理有限公司勒索財物等情。經查，本件移送併辦被告部分
      係因高雄醫療廢棄物處理有限公司主動連繫請託協助該公
      司因處理環保、建築使用不符合規定，而致無法收到縣政
      府核准開工之公文，順利開工營運，公司為能順利營運，
      陳雲樵透過該公司員工劉政和之居間介紹，請與高雄縣大
      寮鄉代表會關係良好之施登傑出面協調解決時，施登傑與
      辛○○二人始基於共同之犯意聯絡而所為連續藉端勒索等
      節，即與前開論罪科刑被告於大寮鄉公所工程施工期間組
      成臨時監督小組，以工程瑕疵為由，提案藉端勒索部分，
      方法並不相同，所為犯罪時間相距半年，顯非基於概括犯
      意為之，自無裁判上一罪關係，是移送併辦部分本院自無
      從加以審判，此部分應退回由檢察官另為適法處理，附此
      敘明。
據上論斷，應依刑事訴訟法第299 條第1 項前段、貪污治罪條例
第2 條前段、第4 條第1 項第2 款、第17條、第19條、刑法第11
條、第37條第2 項，判決如主文。
本案經檢察官己○○到庭執行職務。
中　　華　　民　　國　　94　　年　　5 　　月　　27　　日
                  刑事第十四庭審判長法  官  陳銘珠
                                    法  官  紀凱峰
                                    法  官  林瑋桓
以上正本證明與原本無異。
如不服本判決，應於收受送達後十日內向本院提出上訴書狀，其
未敘述上訴之理由者並得於提起上訴後十日內向本院補提理由書
（均須按他造當事人之人數附繕本）。
中　　華　　民　　國　　94　　年　　6 　　月　　15　　日
 　　　　　　　　　　　　　　       書記官  周祺雯
貪污治罪條例第4條
有下列行為之一者，處無期徒刑或十年以上有期徒刑，得併科新
台幣1億元以下罰金：
一  竊取或侵占公用或公有器材、財物者。
二  藉勢或藉端勒索、勒徵、強占或強募財物者。
三  建築或經辦公用工程或購辦公用器材、物品，浮報價額、數
    量、收取回扣或有其他舞弊情事者。
四  以公用運輸工具裝運違禁物品或漏稅物品者。
五  對於違背職務之行為，要求、期約或收受賄賂或其他不正利
    益者。
前項第 1 款至第 4 款之未遂犯罰之。
